臺灣士林地方法院刑事判決　　　　　　 93年度交易字第151號
公　訴　人　臺灣士林地方法院檢察署檢察官
被　　　告　甲○○
上列被告因過失傷害案件，經檢察官提起公訴（93年度調偵字第
100 號），本院判決如下：
    主  文
甲○○因過失傷害人，處有期徒刑貳月，如易科罰金以參佰元折
算壹日。
    事  實
一、甲○○於民國91年12月14日晚間10時15分許，駕駛其所有車
    牌號碼XO─7825號自用小客車，沿臺北市大同區○○○路由
    東往西方向行駛，於行經忠孝東路與延平北路、北平西路三
    岔路口正通過忠孝東路路口停止線後約20公尺，忠孝東路西
    往東路口號誌燈號即轉為紅燈，而延平北路北往南交岔路口
    號誌亦轉為綠燈，故原本紅燈停駛於延平北路北往南車道停
    止線後方騎乘車號BCU －588 號機車之丙○○遂開始起步往
    中華路機車道行駛。甲○○此時本應注意汽車行駛時，駕駛
    人應注意車前狀況，並隨時採取必要之安全措施，而汽車通
    過路口後號誌轉為紅燈，表示業已喪失通行路權，若欲快速
    通過更應注意垂直方向其他來車小心通過，而當時道路天候
    狀況雖為雨天，但光線為夜間有照明設備路段，視距良好，
    且其行駛方向號誌變為紅燈之時，其距離丙○○所騎乘機車
    起步地點尚有約70至80公尺已經發現延平北路停止線附近停
    有多輛機車準備綠燈起步，竟仍未注意丙○○已經起步往中
    華路機車道行駛，亦未採取任何減速以便隨時煞停之必要安
    全措施，以致所駕自小客車左前方車頭輕微擦撞丙○○所騎
    機車之左後車尾，導致丙○○因重心不穩，滑行5 公尺後人
    車倒地，並導致丙○○受有雙手掌及右膝多處擦傷、挫傷等
    傷害。甲○○於肇事後，竟仍未發覺已經發生擦撞，而僅於
    前方塔城街等紅燈時搖下車窗查看後逕行離去（肇事逃逸部
    分業經檢察官不起訴處分確定），幸當時騎乘機車行駛於丙○○後方之路人乙○○發現，上前記下甲○○車牌號碼，並
    告知丙○○報警後，方才循線查獲上情。
二、案經丙○○訴由臺北市政府警察局大同分局報請臺灣士林地
    方法院檢察署檢察官偵查起訴。
    理  由
一、訊據被告甲○○固不否認有於上述時、地駕駛前開自小客車
    行經肇事路口，及告訴人丙○○受傷之事實，惟仍矢口否認
    有何過失傷害犯行，辯稱：伊所駕駛汽車並未撞及告訴人機
    車，且伊當天通過忠孝西路路口時，伊行向號誌時相係綠燈
    ，係告訴人於紅燈時即先行起步，看見伊之汽車駛來，自己
    緊張滑倒云云，然經查：
（一）被告甲○○確實有於上開時、地駕駛自用小客車，由臺北
      市大同區○○○路由東往西方向行駛，並通過忠孝東路與
      延平北路、北平西路三岔路口，而汽車進入路口尚未通過
      之時號誌轉為紅燈，且當時道路天候狀況雖為雨天，但光
      線為夜間有照明設備路段；又告訴人丙○○當天確實由延
      平北路北往南方向進入交岔路口人車倒地，並受有雙手掌
      及右膝多處擦傷、挫傷等傷害，甲○○於丙○○倒地後，
      並且於前方塔城街等紅燈時搖下車窗查看後逕行離去等事
      實，業為被告甲○○於偵查、本院調查、審理時自承，且
      與告訴人指訴相符，並有告訴人所提出之臺北市中興醫院
      診斷證明書、受傷照片（偵查卷第37、38頁參照）、交通
      事故現場圖、調查報告表（偵查卷第49頁參照）、現場照
      片（偵查卷第46至48頁參照）在卷可稽，應可認定。是本
      件應審究者為：1.被告所駕駛汽車有無擦撞到告訴人機車
      ？2.被告客觀上是否應可注意防止碰撞發生而未注意？3.
      被告有無闖紅燈？
（二）證人即當天目擊肇事經過之乙○○於審理時具結證稱：伊
      與告訴人當時行向相同，且告訴人起步時，伊與告訴人行
      向之號誌已經轉為綠燈了，而告訴人起步後已經快要過忠
      孝西路，到市○○道橋下時，伊就看到被告所駕汽車左前
      車頭由左方輕微擦撞上告訴人機車右後側車身，告訴人搖
      晃了一下就倒下來了等語（本院卷第64至67頁審判筆錄參
      照），其於警訊、偵查時亦陳稱：「伊與告訴人係騎機車
      在延平北路、忠孝西路口等紅燈，當綠燈亮時，告訴人在
      前，伊在後行駛前往中華路，在快進入中華路時，突有被
      告自小客車由東向西駛來，並撞上告訴人機車，致告訴人
      車損倒地受傷」（偵查卷第27頁偵訊筆錄參照）、「伊當
      時在延平北路要往中華路方向待轉區內等紅綠燈，然後車
      禍那一輛機車也在伊待轉區等紅綠燈，變成綠燈時，他（
      告訴人）先走，伊跟在他後面騎，後來那一輛機車騎到中
      華路快到橋下時伊的左方有一輛車子開過來，汽車左前方
      有和機車的後方擦撞到，機車就往前搖晃了約5 、6 公尺
      後跌倒」等語（偵查卷第63至64頁訊問筆錄參照），前後
      互核相符，且證人乃係肇事當時適巧在場之其他機車騎士
      ，與告訴人、被告毫無嫌怨及利害關係，且其所證又與告
      訴人於本院審理時結證所述：當天伊係綠燈後起步，後來
      被被告所駕汽車左前方至左邊的車門之間某部位撞擊伊機
      車右後側等語相符（本院卷第69至70頁審判筆錄參照），
      所證自屬可信。是可認，被告本件於案發時，駕駛自用小
      客車確實有輕微擦撞告訴人之機車車身，導致告訴人因為
      重心不穩而人車倒地甚明。被告空言並未撞及告訴人云云
      ，顯不可採。
（三）又本件肇事時之撞擊位置距離告訴人停等紅燈起步之距離
      約有51.7公尺，業據本院受命法官於準備程序時履勘屬實
      ，並命員警測量製有現場圖在卷可稽（本院卷第52頁參照
      ），而告訴人、證人乙○○於本院審理時均一致證稱：當
      時告訴人係綠燈起步之車速不快，係一般機車起步之合理
      車速，並沒有突然加油門衝出去等情（本院卷第67頁審判
      筆錄參照），可合理推知，告訴人起步之車速最多不過30
      至40公里之譜，以35公里計算（每秒9.72公尺），告訴人
      騎至撞擊點所需時間約為5 秒。而被告於本院準備程序時
      自承其車速差不多40至50公里（本院卷第35頁訊問筆錄參
      照），以45公里（每秒12.5公尺）乘以5 秒計算，可知，
      告訴人綠燈起步時，被告駕駛汽車應該還距離撞擊點有63
      公尺以上，而告訴人係由起步點直行要進入中華路時遭撞
      擊，是亦可知，被告於告訴人起步時，距離告訴人亦在63
      公尺以上，一般人於此情況下客觀上應該可以從容地注意
      到前方已經有機車騎士起步要穿越馬路，何況，當時雖為
      夜間，但現場係有照明設備，且由證人乙○○於本院時所
      證，亦可知當時其係跟車在告訴人後方30公尺，亦能清楚
      看見撞擊發生經過；甚者，被告於偵查中亦自承：伊通過
      忠孝西路時，有看到有2 輛機車停在延平北路比較前面，
      但伊並沒有很注意在看他們（機車）等語（本院卷第25頁
      訊問筆錄參照），應可合理推知，一般人如果通過忠孝西
      路東向西停止線後，應該可以很清楚的注意到在63公尺外
      停等紅燈準備綠燈起步之機車，當甚明確。此外，由交通
      部所頒布之一般公路汽車煞車距離、行車速度對照表及反
      應距離一覽表可知，時速45公里時，煞車距離最長不過13
      .4 公 尺，反應距離不過9.36公尺，加起來亦不過23公尺
      ，顯然於本件距離撞擊點、告訴人起步點還有63公尺以上
      之被告，要是及時注意到危害將要發生，客觀上立刻採取
      煞車手段，絕對可以避免本件車禍發生。然由被告所陳，
      實際上被告並未注意到機車已經起步駛來，甚且沒有採取
      何種措施防止撞擊，自有未注意車前狀況之過失。
（四）被告雖又以係告訴人自己紅燈先行起步才肇事置辯，然與
      前開客觀無利害關係之證人及告訴人所證不符，已屬空言
      狡卸之詞，難以採信。況且告訴人係於起步時，其行駛方
      向號誌時相為綠燈，已如上述，則可合理推論告訴人起步
      時，與之垂直之被告行向其時相號誌已經轉為紅燈，而由
      上述卷附本院履勘現場圖可知，忠孝西路東向西方向停止
      線距離撞擊點約為82.6公尺，而告訴人起步時，被告距離
      撞擊點為63公尺左右，亦已如上述，則應可合理推論，被
      告汽車通過忠孝西路東向西方向停止線大約20公尺左右，
      其行向之號誌就已經轉為紅燈甚明，此由被告於本院準備
      程序自承：伊車子過了忠孝西路停止線時是綠燈，再往前
      行駛快到延平北路時，燈號已經轉為紅燈等語（本院卷第
      12頁訊問筆錄參照），亦自認其所駕駛車輛，尚未通過交
      岔路口，號誌時相已經轉變等情觀之，當益更灼然。是本
      件雖無法認定被告通過停止線時，其時相號誌已經轉為紅
      燈，而有闖紅燈之過失，然應可認定其通過忠孝西路停止
      線後20公尺左右，燈號已經轉換為紅燈，此時，被告已經
      喪失通行路權，只能在注意安全之情況下儘速通過路口，
      則無論他向行車於號誌轉變之前有無起步動作，被告仍應
      提高其注意義務而特別注意與之垂直行向已經綠燈之其他
      車輛動態，小心通過，而不能以他方於紅燈時先行起步，
      而免除自己之注意義務當甚明確。然由被告歷來供述可知
      ，被告通過時從未採取任何減速等安全措施，仍然貿然通
      過肇事，未注意其他行向車輛動態之過失，亦明確可認。
（五）綜上所述，本件事證明確，被告犯行洵堪認定，應依法論
      科。
二、按汽車行駛時，駕駛人應注意車前狀況及兩車併行之間隔，
    並隨時採取必要之安全措施，道路交通規則第94條第3 項定
    有明文。其立法目的即在於課駕駛人注意前方交通狀況，以
    避免危害發生之注意義務，是倘駕駛人已經發現有危害可能
    發生，自應該採取客觀上適當、有效之避險措施，而不應仍
    自以為危害不會發生，而怠於作任何之防免手段，甚至仍然
    以違反規定之駕駛行為繼續行駛。本件被告係在距離63公尺
    以上處，即可發現垂直方向有機車停駛，且自己行向燈號已
    經轉為紅燈，喪失通行路權，本應提高注意程度，以防止他
    向來車綠燈起步撞及，然卻未密切注意，仍然繼續向前貿然
    直行，顯然有未能及時發現危害以致未採取必要安全措施（
    減速）之過失。是核被告甲○○所為，係犯刑法第284 條第
    1 項前段之過失傷害罪。爰審酌被告前並無任何前科紀錄，
    有臺灣高等法院被告全國前案紀錄表在卷可稽，本件肇事造
    成告訴人傷勢尚屬輕微，然被告犯後一再狡卸其詞，甚者於
    告訴人方面讓步後同意以新臺幣1 萬元之合理賠償金成立和
    解之情況下，竟然毫不領情，無理堅持，態度不佳，暨被告
    之品性、生活狀況、智識程度等一切情狀，量處如主文所示
    之刑，併諭知易科罰金之折算標準，以示警懲。
三、據上論斷，應依刑事訴訟法第299 條第1 項前段，刑法第28
    4 條第1 項前段、第41條第1 項前段，罰金罰鍰提高標準條
    例第1 條前段、第2 條，判決如主文。
中　　華　　民　　國　　94　　年　　6 　　月　　3 　　日
                  刑事第七庭審判長法  官　王梅英
　　　　                          法　官  楊得君
                                  法  官  王沛雷
以上正本證明與原本無異。
如不服本判決，應於送達後10日內，向本院提出上訴狀。
                                  書記官  詹志鵬
中　　華　　民　　國　　94　　年　　6 　　月　　6 　　日
附錄本案論罪科刑法條全文：
中華民國刑法第284 條第1 項：
  (過失傷害罪)
  因過失傷害人者，處六月以下有期徒刑、拘役或五百元以下罰金
  ，致重傷者，處一年以下有期徒刑、拘役或五百元以下罰金。
